臺灣板橋地方法院民事判決　　　　　　　　95年度訴字第71號
原　　　告　丙○○
　　　　　　午○○
　　　　　　宇○○
　　　　　　地○○
　　　　　　乙○○○
　　　　　　己○○
　　　　　　戊○○
　　　　　　丁○○
　　　　　　壬○○
　　　　　　辛○○
　　　　　　庚○○
　　　　　　卯○○
前列十二人共同
訴訟代理人　徐南城律師
前列十二人共同
複代理人　　郭宣辰律師
被　　　告　宙○
　　　　　　癸○○
　　　　　　子○○
前列三人共同
訴訟代理人　陳正旻律師
被　　　告　玄○
　　　　　　未○○
　　　　　　戌○○
　　　　　　酉○○○
前列四人共同
訴訟代理人　江淑卿律師
被　　　告　Ａ○○
　　　　　　申○○
　　　　　　黃○○
　　　　　　　　　　　　號
　　　　　　巳○○
　　　　　　　　　　　　樓
　　　　　　亥○○
　　　　　　　　　　　　號9樓.
　　　　　　天○○
　　　　　　　　　　　　樓
　　　　　　甲○○○
　　　　　　辰○○○
　　　　　　丑○○○
　　　　　　Ｂ○○
被　　　告　Ｃ○○
前列十一人共同
訴訟代理人　蔡正廷律師
　　　　　　汪曉君律師
前列十一人共同
複代理人　　林正疆律師
被　　　告　寅○○○
上列當事人間請求拆屋還地事件，經本院於民國95年12月28日言
詞辯論終結，判決如下：
    主  文
被告Ａ○○、申○○、黃○○、巳○○、亥○○、天○○、甲○
○○、辰○○○、丑○○○、Ｂ○○、Ｃ○○應將坐落台北縣泰
山鄉○○段○○段四一地號土地上如附圖所示Ａ部分面積一三五
平方尺之建物即門牌號碼台北縣泰山鄉○○路○段一０九號房屋
拆除，並將土地返還原告與其他共有人全體。
被告宙○、寅○○○、子○○、癸○○應將坐落台北縣泰山鄉○
○段○○段四一地號土地上如附圖所示Ｂ部分面積八六平方尺之
建物即門牌號碼台北縣泰山鄉○○路○段一一九號房屋拆除，並
將土地返還原告與其他共有人全體。
被告玄○應將坐落台北縣泰山鄉○○段○○段四一地號土地上如
附圖所示Ｃ部分面積七０平方尺之建物即門牌號碼台北縣泰山鄉
○○路○段一二一號房屋拆除，並將土地返還原告與其他共有人
全體。
被告未○○、戌○○、酉○○○應將坐落台北縣泰山鄉○○段○
○段四一地號土地上如附圖所示Ｄ部分面積六九平方尺之建物即
門牌號碼台北縣泰山鄉○○路○段一二三號房屋拆除，並將土地
返還原告與其他共有人全體。
訴訟費用由被告負擔。
本判決第一項於原告以新台幣肆拾捌萬元供擔保後，得假執行；
但被告Ａ○○、申○○、黃○○、巳○○、亥○○、天○○、甲
○○○、辰○○○、丑○○○、Ｂ○○、Ｃ○○以新台幣壹佰伍
拾捌萬元預供擔保後，得免假執行。
本判決第二項於原告以新台幣參拾萬元供擔保後，得假執行；但
被告宙○、子○○、癸○○以新台幣壹佰萬元預供擔保後，得免
假執行。
本判決第三項於原告以新台幣貳拾伍萬元供擔保後，得假執行；
但被告玄○以新台幣捌拾貳萬元預供擔保後，得免假執行。
本判決第四項於原告以新台幣貳拾肆萬元供擔保後，得假執行；
但被告未○○、戌○○、酉○○○以新台幣捌拾壹萬元預供擔保
後，得免假執行。
    事實及理由
一、被告寅○○○未於最後言詞辯論期日到場，核無民事訴訟法
    第386 條各款所列之情形，爰依原告之聲請，由其一造辯論
    而判決。
二、本件原起訴主張：坐落台北縣泰山鄉○○段○ ○段41地號土
    地為原告與訴外人黃祥光、吳琇蘭所共有，惟被告並無合法
    權源，卻占用系爭土地並於其上建屋（占用情形詳如後述五
    (一)至所示），又被告所提出之約束字，原告否認其形式
    上真實，被告未證明該約束字為真正，即不得據此抗辯渠等
    有使用土地之合法權源，為此，依據民法第767 條之規定起
    訴請求被告拆除屋屋，將系爭土地返還予原告與其他共有人
    全體，聲明判決如主文第1 項至第4 項所示，並陳明願供擔
    保請准宣告假執行等語。
三、被告則抗辯：
  壹、被告玄○、未○○、戌○○、酉○○○部分：
  (一)被告之祖父黃深淵於大正11年12月24日曾與系爭土地買受人
    書立約束字，約定：土地坐落新莊郡新莊義學字義學下八十
    二番建物敷地二分五里六毛系時約持分買賣，但因分敷難平
    ，不得已即用全部登記，當日同中三面言定，將此八十二番
    割作兩段，東畔為第一段，西畔為第二段，其第二段應贈與
    貴殿永為己業，並進而約定分管之界址，黃查某等人應於六
    個月內對官廳申請分割，並負擔分割稅金，然後無償贈與黃
    守仁、黃金賜、黃惷槌、黃深淵、黃家齊、黃體胖、黃欽篆
    、黃武祥、黃榮周（下稱黃守人等9 人），而被告係依據約
    束字第約定使用系爭土地西畔，並非無權占用。
  (二)為此，請求駁回原告之訴及其假執行之聲請，並陳明如受不
    利判決願供擔保請准宣告免假執行。
  貳、被告Ａ○○、申○○、黃○○、巳○○、亥○○、天○○
    、甲○○○、辰○○○、丑○○○、Ｂ○○、Ｃ○○部分：
  (一)被告之祖先為系爭土地西畔共有人之一，僅出售系爭土地東
    畔予黃查某、黃火匏，但因無法辦理持分之移轉登記，乃於
    大正11年12月24日由黃查某、黃火匏書立約束字，將系爭土
    地西畔贈與黃守人等9 人，並交付占用使用。而依據日據時
    代施行於台灣地區之日本民法第176 條規定，物權之變動係
    採意思主義，僅須當事人意思表示合致即可生物權變動之效
    力。而被告基於繼承之法理，對於系爭土地占用使用自當有
    合法權源。
  (二)被告自祖先使用系爭土地迄今已逾90年，原告主張被告應拆
    屋還地，參酌最高法院83年台上字第2348號判決要旨，顯屬
    權利濫用。
  (三)為此，請求駁回原告之訴及其假執行之聲請，並陳明如受不
    利判決願供擔保請准宣告免假執行。
  參、被告宙○、子○○、癸○○部分：
  (一)大正11年12月20日黃武岩、黃武交、黃武木、黃琳寬、黃江
    海僅取得系爭土地持分3/7 ，卻將系爭土地所有權全部售予
    黃查某、黃火匏，故黃查某、黃火匏乃於同年12月24日書立
    約束字將系爭土地西畔部分贈與黃守人等9 人以為補救，被
    告等人繼承黃惷槌之地位占有系爭土地，並非無權占用。又
    被告癸○○並未設籍於明志路119 號內，並非119 號房屋之
    現占有人，原告請求被告癸○○拆屋還地，顯無理由。
  (二)系爭約束字性質上屬分管契約，依據司法院大法官會議釋字
    349 號解釋意旨，應有部分買受人明知或可得而知分管契約
    存在，即受拘束，被告所有之系爭房屋始終存在於系爭土地
    上，原告當無不知之理，自應受約束字分管契約之拘束。
  (三)黃惷槌之養子黃吉於49年即於系爭土地上建屋，原告歷經40
    餘年皆未主張權利，今忽貫徹其請求權之行使，致令被告陷
    於窘境，參酌最高法院61年台上字第2400號判決要旨，核屬
    權利濫用。
  (四)為此，請求駁回原告之訴及其假執行之聲請，並陳明如受不
    利判決願供擔保請准宣告免假執行。
  肆、被告寅○○○部分：
    被告寅○○○未於最後言詞辯論期日到庭，亦未提出書狀為
    任何抗辯或陳述。
四、本件日據時代應用法律與法律關係之說明：
  (一)按臺灣於日據時期本省人間之物權事項，依日本大正11年敕
    令第406 號「關於民事之法律施行於臺灣之件」，係依日本
    民法決之。而日本民法第176 固規定：「物權之設定及移轉
    ，因當事人之意思表示而生效力。」以買賣出賣人所有之特
    定物為目的，如未特別約定所有權應於將來移轉，所有權於
    契約成立時即移轉於買受人。惟日本民法第177 亦規定：「
    不動產物權之得喪變更，非依登記法規定進行登記，不得以
    之對抗第三人。」所謂第三人係指當事人及包括繼承人以外
    之人。因此，本省人間於日據時代之物權變動，雖因意思表
    示即可生物權移轉之效力，但權利人如未依登記法規定進行
    登記，仍不可以取得物權之事實對抗第三人，合先敘明。
  (二)經查系爭41地號土地（日據時代之地號為台北廳八里坌保義
    學庄保義學下82番地）於明治41年（即民前4 年）6 月10日
    係登記為黃永來所有，又黃永來之子女計有黃寬裕、黃臨根
    、黃守仁、黃宗潭、黃金賜、黃惷槌、黃榮周、黃宇宙8 人
    ，但黃宇宙於明治41年12月31日出養，故黃永來於明治42年
    1 月17日死亡時黃宇宙並無繼承權，黃永來所有之上開土地
    應由其餘7 名子女繼承，被告所提出日據時代土地登記簿所
    載黃永來之土地應由黃深淵（乃黃寬裕之長子，與黃家齊、
    黃體胖共同代位繼承）外8 人相續（即繼承），應係誤將黃
    宇宙1 房仍列為繼承人所致，則黃永來之上開土地應由黃宇
    宙以外之7 名子女共同繼承，此後，繼承人間就渠等繼承之
    應有部分所為移轉關係則如附表一所示。
  (三)復查系爭41土號土地於大正11年（即民國年）12月20日出賣
    予黃查某與黃火匏，黃查某與黃火匏取得系爭41地號土地所
    有權全部（關於大正11年時出賣人所有之持分詳見附表一所
    示），有日據時代土地登記簿謄本1 件在卷足憑。被告宙○
    、子○○、癸○○（均為黃惷槌之繼承人）雖抗辯：大正11
    年（即民國11年）黃武岩、黃武交、黃武木、黃琳寬、黃江
    海（下稱黃武岩等5 人）共持有系爭41地號土地持分3/7 ，
    卻誤將系爭土地所有權全部為移轉登記，係屬無權處分非屬
    渠等所有之系爭土地持分4/7 云云。惟按日本舊民事訴訟法
    第323 條規定：「文書，依其程式及意旨得認係官吏或其他
    公務員職務上製作者，推定為真正。」而依據被告所提出日
    據時代之土地登記簿謄本之記載，黃火匏、黃查某既可取得
    系爭土地之所有權全部，即係經系爭41地號土地全體共有人
    移轉，且此項事實因登記於公務員職務上所製作之文書，依
    法應定為真正。核被告抗辯：黃查某、黃火匏僅經部分共有
    人移轉即取得系爭土地所有權全部云云，顯與公務員製作文
    書所登載內容不符，不足採信。
  (四)再查黃查某、黃火匏於昭和7 年（即民國21年）將渠等1/3
    以外之時分以出賣予林添貴、林添銅、林淇，黃火匏、黃查
    某各保有系爭土地持分1/3 ，林添貴、林添銅、林淇其各取
    得系爭土地持分之1/9 之事實，亦有日據時代土地登記簿謄
    本1 件足憑。無論被告所抗辯約束字之內容是否真實，被告
    等之被繼承人黃守仁、黃金賜、黃惷槌、黃深淵、黃家齊、
    黃體胖、黃欽篆、黃武祥、黃榮周（下稱黃守仁等9 人）既
    未登記為系爭土地之所有權人，則林添貴、林添銅、林淇以
    買賣為原因而取得系爭土地之持分，黃守仁等9 人依據日據
    時代日本民法之規定即不得對抗林添貴、林添銅、林淇。核
    被告等抗辯：黃查某、黃火匏違反約束字之規定於昭和7 年
    將系爭土地持分出售予林添貴、林添銅、林淇，係屬無權處
    分，應為無效云云，顯然欠缺法律依據，不足採信。另林添
    貴、林添銅、林淇取系系爭土地持分之原因為買賣，被告等
    就林添貴、林添銅、林淇於取得系爭土地持分時已知悉有約
    束字存在之事實，並未舉證以實其說，則被告抗辯：林添貴
    、林添銅、林淇取得系爭土地持分係屬惡意，被告亦得黃守
    人等9人所立之約束字加以對抗云云，亦不足採信。
  (五)又查被告均自認黃火匏、黃查某於昭和7 年出系爭土地持分
    時，至少已取得系爭土地持分之3/7 （詳被告於95年12月28
    日所提出之答辯狀第2 頁，及被告於95年7 月7 日所提出之
    答辯狀第3 頁），而黃火匏、黃查某移轉予林添貴、林添銅
    、林淇之持分總計為1/3 ，尚不及3/7 ，則黃火匏、黃查某
    將渠等所有之持分移轉予林添貴、林添銅、林淇，核屬有權
    處分，林添貴、林添銅、林淇自得取得系爭土地持分。被告
    等人於系爭土地之特定部分建屋，自屬無權占用原告共有之
    土地。再者，被告雖抗辯：約束字亦有分管契約之性質，被
    告依據分管契約亦得合法使用系爭土地云云。惟按分管契約
    僅土地共有人或經土地共有人同意按分管狀態使用者始能主
    張，被告必須向黃火匏、黃查某之繼承人起訴請求移轉土地
    持分，並獲勝訴判決確定時，始得以分管契約對抗其他土地
    共有人，而被告既未登記為系爭土地共有人，無論依日據時
    代民法或我國現行民法之規定，均不得主張有分管契約對抗
    土地共有人。
  (六)末查依據被告所提出約束字之記載：「黃查某等人應於六個
    月內對官廳申請分割，並負擔分割稅金，然後無償贈與黃守
    人等九人，至於贈與稅則由受贈人負擔。」揆諸上揭文義，
    須迨黃查某等人對官廳申請分割後，系爭土地西畔之特定部
    分始能於立約束字之當事人間發生所有權移轉效力，而系爭
    土地既未經黃查某對官廳申請分割，則縱令黃守仁、黃金賜
    、黃惷槌、黃深淵、黃家齊、黃體胖、黃欽篆、黃武祥、黃
    榮周曾與黃查某、黃火匏曾書立約束字，亦無法因日據時代
    就物權變更採意思主義，而取得系爭土地西畔特定部分之所
    有權。
  (七)綜上所述，林添貴、林添銅、林淇已於昭和7 年（民國21年
    ）各取得系爭土地持分1/9 ，無論被告所抗辯約束字之內容
    是否真實，然被告既未經登記為系爭土地之共有人，自不對
    以約束字對抗原告，且系爭土地既未經分割，立約書字之黃
    守仁等9 人，亦無法因日據時代物權變動採意思主義而取得
    系爭土地西畔特定部分之所有權。
五、原告壬○○、辛○○、李建志、戊○○、乙○○○、卯○○
    、己○○、丁○○（下稱原告等8 人）請求被告拆屋還地部
    分：
  (一)兩造不爭執之事實：
  原告等8 人為系爭土地之現共有人，分別係繼承林添貴、林
    添銅、林淇之財產，因林添貴、林添銅、林淇之繼承人出售
    或贈與而取得系爭土地持分（詳附表二）。
  被告Ａ○○為黃惷槌之子黃清松之配偶，被告申○○、黃○
    ○、巳○○、亥○○、天○○、甲○○○、辰○○○、丑○
    ○○、Ｂ○○、Ｃ○○係黃清松之子女，渠等所有門牌號碼
    台北縣泰山鄉○○路○段109號房屋，現占用系爭41地號土地
    如附圖Ａ部分所示面積135平方公尺。
  被告宙○、寅○○○係黃惷槌養子黃吉之子女，被告子○○
    係宙○之子，被告癸○○為子○○之妻，門牌號碼台北縣泰
    山鄉○○路○段119號房屋原為黃吉之配偶簡蹺對所有，現占
    用系爭41地號土地如附圖Ｂ部分所示面積86平方公尺。
  被告玄○係黃深淵次子黃為城之子，被告玄○所有門牌號碼
    台北縣泰山鄉○○路○段121號房屋，現占有系爭41地號土地
    如附圖Ｃ部分所示面積70平方公尺。
  被告未○○、戌○○係黃深淵次子黃為城之子，被告酉○○
    ○係未○○之配偶，渠等所有門牌號碼台北縣泰山鄉○○路
    ○段123號房屋，現占有系爭41地號土地如附圖Ｄ部分所示面
    積69平方公尺。
  (二)本院之判斷：
  經查原告等8 人主張被告占用系爭土地之事實，除被告癸○
    ○抗辯其未占用外，其餘部分已據被告不爭執，自堪信為真
    實。復查被告癸○○係子○○之配偶，被告子○○既自認系
    爭119 號房屋為其所有與占有使用，且據原告所提出95年1
    月23日之戶籍謄本記載（詳原告95年1 月27日聲請狀），被
    告癸○○於原告提起本件訴訟（95年1 月9 日）時仍設籍於
    系爭119 號房屋，自堪信被告癸○○有占有使用系爭11 9號
    房屋而占用系爭41地號土地之情事，核被告癸○○抗辯：其
    非系爭119 號房屋之現占有人云云，顯非事實，不足採信。
  (二)被告雖均抗辯：原告請求拆屋還地係屬權利濫用云云。惟按
    「權利之行使，不得違反公共利益，或以損害他人為主要目
    的，民法第148 條第1 項定有明文。該條所稱權利之行使，
    是否以損害他人為主要目的，應就權利人因權利行使所能取
    得之利益，與他人及國家社會因其權利行使所受之損失，比
    較衡量以定之。倘其權利之行使，自己所得利益極少而他人
    及國家社會所受之損失甚大者，非不得視為以損害他人為主
    要目的，此乃權利社會化之基本內涵所必然之解釋。」最高
    法院92年度台上字第1446號判決著有明文。經查被告於系爭
    土地上建造之房屋均為平房，業經本院至現場履勘，並拍攝
    現場照片附卷足憑，系爭土地面積為1760平方公尺，遭被告
    占用之面積總計為360 平方公尺，被告占用部分占系爭土地
    面積超過20% ，使原告無法完整利用系爭土地，而原告行使
    土地返還請求權，可使系爭土地獲得充分利用，避免土地因
    不完整而開發困難，且被告於系爭土地上建築之房屋係低樓
    層之房屋，並無法使系爭地之價值完全發揮，再者，被告等
    於系爭土地上建屋亦有相當時日，已長時期間無償利用系爭
    土地，無償利用系爭土地之經濟價值已足彌補被告建物遭拆
    除之損失，因此，原告訴請被告拆屋還地，僅係使無權占用
    者不能繼續再無償使用系爭土地，且於土地收回後有助於土
    地之整體發開與利用，原告之收益可謂甚鉅，且國家社會亦
    不因而受有極大之損害，則原告行使所有物返還請求權，並
    無權利濫用情形。至於被告所引最高法院83年度台上字第23
    48號判決，該情案情係指土地所有人承受糸爭土地時，已知
    悉其上已建有3 棟5 層鋼筋水泥造之房屋，戶數達60戶，總
    價約7,200 萬元，土地所有人以低價承受係爭土地，再訴請
    拆屋還地，勢將使眾多善意之承購戶及社會經濟蒙受重大損
    失，則土地所有人行使權利係以損害他人為主要目的，即有
    詳加斟酌之餘地。核與本件被告所造房屋係屬低層樓，經拆
    除後僅影響109 、119 、121 、123 號房屋之住戶，影響層
    面不大，並未對國家社會造成鉅大損失，不可同日而言。是
    被告所為權利濫用之抗辯，並不足採。
  (三)綜上所述，原告等8 人既為系爭土地之現共有人，分別係繼
    承林添貴、林添銅、林淇之財產，因林添貴、林添銅、林淇
    之繼承人出售或贈與而取得系爭土地持分，則被告即不得持
    黃守仁等9 人與黃查某、黃火匏所書立之約束字對抗，且被
    告並未登記為系爭土地之共有人，亦不生得持分管契約對抗
    原告之問題，則原告等8 人以被告無權系爭土地為由，依據
    民法第767 條之規定，請求被告拆屋還地，為有理由，應予
    准許。
六、原告宇○○、地○○、午○○、丙○○請求被告拆屋還地部
    分：
  (一)原告等4 人主張渠私為系爭土地之共有人，分別係繼承黃查
    某、黃火匏之財產，因黃查某、黃火匏之繼承人出售或贈與
    而取得系爭土地持分不之事實（詳附表二），已據被告所不
    爭執，自堪信為真實。
  (二)按私文書應由舉證人證其真正，但他造於其真正無爭執者，
    不在此限，民事訴訟法第357 條定有明文。被告雖抗辯：黃
    查某、黃火匏於大正11年12月24日書立有約束字云云，並提
    出約束字1 件為證，然原告拘束字上黃查某、黃火匏簽名與
    蓋章之真正，被告就拘束書上簽名與蓋章之真正自應負舉證
    責任，惟被告並未舉證以實其說，核被告此部分之抗辯，顯
    不足採信。
  (三)被告宙○、子○○、癸○○（下稱被告宙○等3 人）雖另抗
    辯：黃武岩等5 人出賣渠等持分3/7 ，卻誤登記為系爭土地
    所有權全部，故黃查某、黃火匏簽立約束字將系爭土地西畔
    贈與黃守人等9 人以為補救云云。惟查黃查某、黃火匏於大
    正11年12月20日買受系爭土地時，原所有人黃武岩、黃武交
    、黃武木、黃琳寬、黃江海就系爭土地之持分總計為3/7 ，
    黃寬裕之繼承人（黃深淵、黃家齊、黃體胖）、黃宗潭之繼
    承人（黃欽篆、黃武祥）、黃金賜、黃惷槌就系爭土地之持
    分為4/7 ，黃臨根、黃守仁、黃榮周就系爭土地並無任何持
    分。而被告抗辯黃武岩5 人出賣持分3/7 即可將系爭土地所
    有權全部登記予黃查某、黃火匏，顯然與常情有違，已難憑
    信。況系爭土地茍係登記機關登記錯誤損及黃守仁等9 人之
    權利，由黃守仁等9 人申請更正錯誤即可，並無須與黃查某
    、黃火匏簽立約束字。又縱係登記錯誤，黃守仁、黃榮周就
    系爭土地並無任何持分，黃查某、黃火匏亦無須將系爭土地
    西畔亦贈與無持分之黃守仁與黃榮周。則拘束字所載內容與
    被告宙○等抗辯之情節不符，自不能採為有利被告之證據。
  (四)至於被告宙○等3 人以外其餘到庭之被告則抗辯：被告之祖
    先於大正11年12月20日僅將系爭土地東畔賣給黃查某、黃火
    匏，但因無法辦理持分之移轉登記，乃將系爭土地全部登記
    為黃查某、黃火匏所有，故於大正11年12月24日由黃查某、
    黃火匏書立約束字，將系爭土地西畔贈與黃守人等9 年，並
    交付占用使用云云（註：此部分之抗辯與被告宙○等3 人抗
    辯情節矛盾）。經查黃某查、黃火匏於大正11年12月20日如
    僅購買系爭土地東畔，且僅取得系爭土地持分1/2 ，因其中
    有3/7 係黃武岩等5 人所出售，則黃永來之子孫僅出售持分
    1/ 14 予黃查某、黃火匏（計算式：1/2-3/7=1/14），惟系
    爭土地持分1/14根本無法使黃某查、黃火匏取得系爭土地東
    畔之土地，且如被告等之祖先僅出售系爭土地1/14，即由黃
    永來之子孫中之一人出售持分即可，實無法由黃永來之全體
    子孫出售持分予黃查某、黃火匏之理。再者，黃守仁、黃榮
    周於大正11年時就糸爭土地均無任何持分，衡情黃某查、黃
    火匏亦無將系爭土地西畔贈與黃守仁、黃榮周之可能。核被
    告此部分之抗辯，顯然有違常情，亦不足採信。
  (五)至於被告抗辯：原告行使所有物返還請求權，係屬權利濫用
    云云，本院認此部分之抗辯不足採信，已如前述，於茲不再
    贅述，併予敘明。
  (六)綜上所述，被告既未能舉證證明拘束字之真正，且拘束字所
    記載之內容，尚與大正11年12月20日時黃永來之子孫就系爭
    土地所享有之持分狀態矛盾，再者，如謂黃永來之子孫僅出
    售系爭土地持分1/2 予黃查某、黃火匏，使黃查某、黃火匏
    取得系爭土地之東畔，則黃永來多登記予黃查某、黃火匏之
    持分亦僅有1/14（計算式：4/7-1/2=1/14），黃查某、黃火
    匏焉有僅多取得系爭土地1/14，即將系爭土地西畔（即系爭
    土地持分一半）贈與黃守人等9 人之理。而系爭約字無論從
    形式上或實質上觀察，均無法認與實情相符，被告自不得持
    系爭約束字對抗原告等4 人。因此，原告以被告無權占用系
    爭土地為由，依民法第767 條規定請求被告拆屋還地，亦屬
    有據。
七、從而，原告依據民法第767 條之規定，起訴請求被告拆屋還
    地，將系爭土地返還原告與其他共有人全體，聲請判決如主
    文第1 項至第4 項所示，為有理由，應予准許。又兩造（除
    被告寅○○○外）均陳明願供擔保，請准宣告假執行與免假
    執行，經核均無不合，爰酌分別定相當擔保金額准許之。
八、因本案事證已臻明確，兩造其餘主張陳述及所提之證據，均
    毋庸再予審酌，附此敘明。
九、結論：原告之訴為有理由，依民事訴訟法第385條第1項前段
    、第78條、第390條第2項、第392條第2項，判決如主文。
中　　華　　民　　國　　96　　年　　1 　　月　　4 　　日
                  民事第三庭    法　官　何君豪
以上正本係照原本作成
如對本判決上訴，須於判決送達後20日內向本院提出上訴狀
中　　華　　民　　國　　96　　年　　1 　　月　　4 　　日
                                書記官　蕭興南
